【裁判字號】    95,上訴,2369
【裁判日期】    951027
【裁判案由】    兒童及少年性交易防制條例等
【裁判全文】
臺灣高等法院刑事判決                95年度上訴字第2369號
上  訴  人  臺灣宜蘭地方法院檢察署檢察官
被      告  甲○○
                    大陸地區
選任辯護人  扶助律師李秋銘律師
上列上訴人因兒童及少年性交易防制條例等案件，不服臺灣宜蘭
地方法院94年度訴字第378號，中華民國95年4月21日第一審判決
（起訴案號：臺灣宜蘭地方法院檢察署93年度偵字第1331號），
提起上訴，本院判決如下：
    主  文
原判決關於甲○○部分撤銷。
甲○○連續意圖營利而容留，使未滿十八歲之人為性交易，處有
期徒刑貳年，併科罰金新臺幣壹拾萬元，罰金如易服勞役，以新
臺幣壹仟元折算壹日，緩刑伍年。
    事  實
一、甲○○（為大陸地區人民，並為臺灣地區人民之配偶），基
    於營利之意圖而引誘、媒介、容留，使未滿18歲之人為性交
    易及意圖使滿18歲之女子為性交而引誘、媒介、容留以營利
    之概括犯意，先於民國（下同）93年3月初起，在宜蘭縣頭
    城鎮○○路○段269號住處，明知不知情之姪女陳雅慧帶回暫
    時借住之友人即代號00000000女子（78年8月22日生、真實
    姓名詳卷內對照表，以下簡稱A女）為未滿18歲之人，竟邀
    約A女從事性交易工作，即內容為男客以性器進入女子性器
    之性交行為，A女因缺錢花用而應允後，甲○○旋在上址，
    安排媒介與容留A女與不特定男客為上開性交內容之性交易
    ；復於同年3月底，甲○○再委由不知情之陳雅慧以化名小
    愛，在報紙刊登無法證明內容為促使人為性交易之訊息之徵
    人廣告方式，於有年滿18歲之陳○○（真實姓名年籍詳卷，
    以下簡稱B女）見報前去應徵，經甲○○告知工作性質係與
    男客從事前述性交內容之性交易，於B女應允後，即自93年4
    月1日起，於上址，由甲○○與不特定男客接洽後，媒介與
    容留B女與男客為前述性交內容之性交易。至同年4月7日晚
    上11 時許止，A女與不特定男客為性交易約20餘次，其中包
    括與經我國漁民雇用之大陸地區船員（以下簡稱大陸漁工）
    張西良、蔣文奎、張建平等人各有1次前述性交行為之性交
    易、與大陸漁工張銀龍有2次前述性交行為之性交易；B女則
    與不特定男客為性交易約4、5次，其中包括與大陸漁工李榮
    平有1次前述性交行為之性交易。每次性交易代價A女為新台
    幣(下同)1,500 元至2,500元不等、B女則為1,500元，甲○
    ○均從中抽取500元，以為營利。嗣經警據報後，持原審法
    院核發之搜索票於同年4月8日晚間7時許，在上址進行搜索
    ，因此查獲A女及扣得A女所有之保險套乙盒，而查知上情。
二、案經宜蘭縣警察局礁溪分局報告台灣宜蘭地方法院檢察署檢
    察官偵查起訴。
    理  由
一、證人A女、B女、陳雅慧、李榮平分別於偵查中之言詞陳述，
    及財團法人天主教善牧社會福利中心宜蘭外展服務中心輔導
    被告甲○○之個案摘要表，業經被告、選任辯護人及檢察官
    於準備程序同意作為證據，並於言詞辯論終結前未聲明異議
    ，本院審酌該等言詞及書面陳述作成之情況，核無違法取證
    或其他瑕疵，且與待證事實具有關聯性，認為以之作為證據
    為適當，依刑事訴訟法第159條之5規定，自得採為證據，合
    先敘明。
二、上揭事實，業據被告甲○○坦承不諱，並經證人A女、B女分
    別於偵查、原審中證述屬實，及經證人即同案張銀龍經分離
    調查證據亦以證人身分於原審證稱：係於94年4月初，於向
    甲○○買檳榔之際，經由被告甲○○之探問與安排，曾經2
    次各以1,500元之代價，與A女為前述性交行為之性交易等語
    ，證人即被告甲○○之姪女陳雅慧亦於檢察官偵查時及原審
    結證：係由被告甲○○主持與安排不特定男客與A 女為性交
    易，而被告甲○○亦知悉A女之實際年齡等語。證人李榮平
    於檢察官偵查時坦言有曾於向被告甲○○購買飲料時，經被
    告甲○○之媒介，以1,500元之代價，與年約30 歲之女子為
    性交易1次，並且將應付款項交付被告甲○○等情無訛。被
    告之自白與事實相符，自得採為證據，是被告犯罪事證，至
    為明確，犯行洵堪認定。
三、按兒童及少年性交易防制條例第2條規定，條例所稱性交易
    ，指有對價之性交或猥褻行為。又A女為78年2月22日生，於
    行為時，尚未滿18歲，此有真實姓名對照表存卷可查。是被
    告意圖營利，而引誘、媒介、容留未滿18歲之A女為前述性
    交內容之性交易部分，係犯兒童及少年性交易防制條例第23
    條第2項之意圖營利，容留使未滿18歲之女子為性交易罪。
    其引誘、媒介並容留A女在上址從事性交易，其引誘、媒介
    之低度行為為容留之高度行為所吸收，論以違法程度較高之
    容留為已足。又被告行為後，兒童及少年性交易防制條例雖
    曾於94年2月5日經總統公布修正並增訂部分條文，於同年2
    月7日生效，但其中第23條第2項之罪刑，經核均未修正，自
    不生新、舊法比較之問題。另被告意圖使B女與他人性交而
    引誘、媒介、容留以為營利，係犯刑法第231條第1項之罪，
    而引誘、媒介之低度行為亦應為容留之高度行為所吸收，不
    另論罪。被告分於上述期間，多次意圖營利而容留，使未滿
    18 歲之女子為性交易之行為及意圖使滿18歲之女子為性交
    而容留以營利之行為，均時間緊接，且所犯上開兒童及少年
    性交易防制條例第23條第2項與刑法第231條第1項罪名間亦
    存在法條競合之特別關係，屬犯同一罪名，顯係基於概括犯
    意反覆為之，應依連續犯之規定以較重之兒童及少年性交易
    防制條例第23條第2項之意圖營利而容留使未滿18歲之人為
    性交易論以一罪，並加重其刑。公訴人雖認被告係分涉犯修
    正後兒童及少年性交易防制條例第23條第3項（即第2項之常
    業犯）、刑法第231條第2項（即第1項之常業犯）之罪名。
    惟查，被告上揭犯行時間不長，且媒介A、B兩名女子性交易
    次數總計約25次，以每次抽取500元計算，金額僅12,500元
    ，獲利非豐；加上被告平日工作係以賣檳榔與捕魚器具之編
    織，迄今至少有2、3年之時間等情，業據證人沈朝義、陳雅
    慧於原審證述甚詳、並有財團法人天主教善牧社會福利中心
    宜蘭外展服務中心輔導被告之個案摘要表可參，顯見被告並
    非反覆以上開犯行為目的之常業犯，是公訴人起訴法條，顯
    有未洽，應予變更。被告為大陸地區人士，對於台灣法律、
    文化、風俗、醫藥等知識不足，特別是自信心非常低落；在
    身心狀態有過自殺念頭，並因情緒低落而未按時服藥，而導
    致煩躁、嘔吐、頭痛、睡不著、打小孩，目前仍固定於宜蘭
    醫院精神內科就診；且被告之夫自幼患有疾病，工作上大多
    居於待業狀態，無固定工作收入，91年間申請低收入戶補助
    以養育兩名子女；而被告甲○○在住家擺設檳榔攤為家中主
    要經濟來源，目前空閒時間之餘也從事捕漁器具之編織，是
    被告擔負家中經濟家計又兼照顧孩子責任，有前述個案摘要
    報告可查。是屬於大陸地區人士之被告於進入台灣地區依親
    後，除無其他謀生技能外，且對於台灣地區法律常識等，亦
    有不熟悉之處，於面臨家計生活困窘之際，竟為上開行為，
    而罹本案重典，所犯法重情輕，是其情狀顯可憫恕，本院認
    縱依法量處最低度刑，仍嫌過重，爰依刑法第59條酌減輕其
    刑。並與前述連續犯加重事由先加後減之。
四、被告行為後，刑法第56條連續犯之規定，業於94年1月7日修
    正公布刪除，並於95年7月1日施行，則被告之犯行，因行為
    後新法業已刪除連續犯之規定，此刪除雖非犯罪構成要件之
    變更，但顯已影響行為人刑罰之法律效果，自屬法律有變更
    ，依新法第2條第1項規定，比較新、舊法結果，仍應適用較
    有利於被告之行為時法律即舊法論以連續犯（最高法院95年
    第8次刑事庭會議決議參照），又被告行為後，刑法第33條
    第5款亦同時於94年1月7日修正公布，並於95年7月1日施行
    ，修正前原規定：「罰金：1元以上」，修正後改為「罰金
    ：新台幣1千元以上，以百元計算之」，比較新、舊法結果
    ，以舊法有利於被告，依新刑法第2條第1項前段規定，應適
    用舊法即行為時法。查行為後法律有變更者，依修正前刑法
    第2條第1項之規定，以適用裁判時法為原則，如行為時法有
    利於行為人，則例外適用行為時法；依修正後刑法第2條第1
    項規定，以適用行為時法為原則，惟如裁判時法有利於行為
    人，則例外的適用裁判時法，以往實務見解，認原判決未及
    比較適用新舊法時，上訴後，雖比較結果以舊法有利於行為
    人，而原判決別無其他撤銷事由，仍應由本院以此為由撤銷
    改判；惟修正後之規定係以適用行為時法為原則，因此原判
    決雖未及比較適用，然上訴本院後，經比較新舊法，行為後
    之法律並非較有利於行為人，仍應適用行為時法，則原判決
    關於刑法第56條及第33條第5款適用行為時法即無不當，應
    不構成撤銷之事由。但同時於94年1月7日修正公布之刑法第
    42 條第2項，原規定：「易服勞役以1元以上3元以下，折算
    1日，但勞役期限不得逾6個月」，修正後改列為同條第3項
    並修正為：「易服勞役以新台幣1千元、2千元或3千元折算1
    日，但勞役期限不得逾1年」，比較新、舊法結果，以新法
    有利於被告，依新刑法第2條第1項但書規定，則應適用新法
    。至同時修正之刑法第57條、第59條之規定，為法院就刑之
    裁量及酌減審認標準之明文化，則非屬法律之變更，併此敘
    明。
五、原審據而論罪科刑，固非無見，惟查，被告行為後，兒童及
    少年性交易防制條例雖曾於94年2月5日經總統公布修正並增
    訂部分條文，於同年2月7日生效，但其中第23條第2項之罪
    刑，經核均未修正，自不生新、舊法比較之問題。乃原判決
    竟認該條項之罪業已修正，祇是刑度未作修正，而依舊刑法
    第2條第1項前段規定，適用修正後兒童及少年性交易防制條
    例第23條第2項之規定論處，自有違誤：又修正前刑法42條
    第2項，原規定：「易服勞役以1元以上3元以下，折算1日，
    但勞役期限不得逾6個月」，嗣修正後之刑法改列為同條第3
    項並修正為：「易服勞役以新台幣1千元、2千元或3千元折
    算1日，但勞役期限不得逾1年」，比較新、舊法結果，以新
    法有利於被告，依新刑法第2條第1項但書規定，應適用新法
    ，原審未及比較適用，亦有未洽。檢察官上訴，略謂：被告
    行為危害社會善良風俗甚鉅，又未坦承犯行，毫無悔意，應
    不宜併宣告緩刑等語，雖非有理由（詳如後述），但原判決
    既有可議，自應由本院撤銷改判，爰審酌被告行為危害社會
    善良風俗雖屬甚鉅，然被告並無前科，素行良好，且原係大
    陸地區人士，對於台灣法律、文化、風俗等知識不足，而其
    夫自幼患有疾病，工作上大多居於待業狀態，無固定工作收
    入，須由被告擔負家中經濟家計又兼照顧孩子責任，以致誤
    觸重典，且至本院審理中已坦承犯行，深表悔悟等一切情狀
    ，仍按原判決量處如主文所示之刑，並就併科罰金部分諭知
    易服勞役之折算標準。末查，被告未曾受有期徒刑以上刑之
    宣告，此有本院被告全國前案紀錄表可參，其至本院審理中
    已坦承犯行，深表悔悟，且其家中經濟及孩子尚須依賴其負
    擔照顧，堪認其此次初犯，經此偵審教訓，當知警惕，信無
    再犯之虞，故本院認前所宣告之刑以暫不執行為適當，爰逕
    依新刑法第74條第1款規定併宣告緩刑5年（最高法院95年第
    8次刑事庭會議決議參照），以勵自新。
據上論斷，應依刑事訴訟法第369條第1項前段、第364條、第299
條第1項前段、第300條、兒童及少年性交易防制條例第23條第2
項、刑法第2條第1項前段、但書、第11條前段、第42條第3項、
第59條、第74條第1款、修正前刑法第56條、第33條第5款，判決
如主文。
本案經檢察官侯千姬到庭執行職務。
中    華    民    國    95    年    10    月    27    日
                  刑事第十庭    審判長法  官 劉景星
                                      法  官 陳志洋
                                      法  官 李春地
以上正本證明與原本無異。
如不服本判決，應於收受送達後十日內向本院提出上訴書狀，其
未敘述上訴之理由者並得於提起上訴後十日內向本院補提理由書
（均須按他造當事人之人數附繕本）。
                                      書記官 吳素雲
中    華    民    國    95    年    10    月    27    日
附錄本案論罪科刑法條全文：
兒童及少年性交易防制條例第23條第1項、第2項、第3項：
引誘、容留、媒介、協助或以他法，使未滿18歲之人為性交易者
，處1年以上7年以下有期徒刑，得併科新台幣3百萬元以下罰金
。
意圖營利而犯前項之罪者，處3年以上10年以下有期徒刑，應併
科新臺幣5百萬元以下罰金。
以犯前項之罪為常業者，處5年以上有期徒刑，應併科新台幣7百
萬元以下之罰金。
中華民國刑法第231條第1項、第2項：
意圖使男女與他人為性交或猥褻之行為，而引誘、容留、媒介以
營利者，處5年以下有期徒刑，得併科10萬元以下罰金。
以詐術犯之者，亦同。
以犯前項之罪為常業者，處1年以上7年以下有期徒刑，得併科30
萬元以下罰金。

司法院資訊處製作；財團法人民間司法改革基金會備份。
